臺灣高等法院刑事判決　　　　　　　 99年度上訴字第4157號
上　訴　人
即　被　告　潘鎮銘
指定辯護人　本院公設辯護人陳德仁
上列上訴人即被告因違反毒品危害防制條例案件，不服臺灣士林
地方法院98年度訴字第419號，中華民國99年10月27日第一審判
決（起訴案號：臺灣士林地方法院檢察署98年度偵字第10639號
），提起上訴，本院判決如下：
    主  文
原判決關於潘鎮銘被訴有罪部分撤銷。
潘鎮銘販賣第二級毒品，處有期徒刑肆年。扣案之第二級毒品甲
基安非他命拾壹包（驗餘總淨重肆點柒零公克）、含有微量甲基
安非他命之殘渣袋包均沒收銷燬之、扣案之包裝上開甲基安非
他命之空包裝袋拾壹只、零錢包壹個、分裝袋（含大、中、小各
壹包）共包、電子秤壹台、分裝杓貳個及NOKIA牌行動電話手
機壹支（含0000000000號門號SIM卡壹枚）均沒收。
    事  實
一、潘鎮銘（綽號鳳梨）明知甲基安非他命係毒品危害防制條例
    規定之第二級毒品，不得販賣，竟意圖營利，基於販賣第二
    級毒品之犯意，於民國（下同）98年7月27日凌晨某時許，
    在臺北市內湖區東湖向不詳年籍姓名，綽號「大頭」之成年
    男子，以新臺幣（下同）1萬元之價格販入第二級毒品甲基
    安非他命4.73公克後，隨即將之分裝成11包（其中大包為5
    包、小包為6包），欲以大包每包3,000元，小包每包1,000
    元不等之價格對外販賣甲基安非他命，並以其所有之NOKIA
    牌行動電話0000000000號門號作為對外聯絡之用。
二、嗣經警持臺灣士林地方法院所核發之搜索票，於98年7月29
    日14時30分許，前往臺北市○○區○○街1段192巷1號2樓潘
    鎮銘住處前埋伏查獲，當場在其身上扣得放置於零錢包內之
    甲基安非他命11包（含大包裝共5包、小包裝共6包，驗前總
    淨重為4.73公克、驗餘總淨重4.70公克）及現金2萬元，嗣
    並循線至其住處扣得含有微量甲基安非他命之殘渣袋3包、
    空分裝袋3包（大、中、小各1包）、電子秤1台、分裝杓2個
    、記事簿1本、吸食器1組及上開行動電話手機1支等物。
三、案經臺北市政府警察局移送臺灣士林地方法院檢察署檢察官
    偵查起訴。
    理  由
壹、程序部分
    按被告以外之人於審判外之言詞或書面陳述，除法律有規定
    者外，不得作為證據。又被告以外之人於審判外之陳述，雖
    不符合同法第159條之1至第159條之4之規定，但經當事人於
    審判程序同意作為證據，法院審酌該言詞陳述或書面陳述作
    成時之情況，認為適當者，亦得為證據；當事人、代理人或
    辯護人於法院調查證據時，知有第159條第1項不得為證據之
    情形，而未於言詞辯論終結前聲明異議者，視為有前項之同
    意。刑事訴訟法第159條第1項及第159條之5分別定有明文。
    本件檢察官、上訴人即被告潘鎮銘及本院公設辯護人，於言
    詞辯論終結前，就本件卷內被告以外之人於審判外之陳述（
    包括人證、書證），於本院審理時均表示不爭執，且同意作
    為證據，經本院審酌該等證據之做成情況，核無違法取證或
    其他瑕疵，認均適為本案認定事實之依據，依刑事訴訟法第
    159條之5規定，均有證據能力。
貳、實體部分：
一、上揭犯罪事實，訊據被告潘鎮銘於警詢、偵查中、原審羈押
    庭訊問及本院審理中均坦稱：伊於98年7月27日基於營利販
    賣之意，向大頭以10,000元販入甲基安非他命，伊自己分裝
    成11包，伊買這些毒品是要拿來賣的，分裝大包是0.5公克
    以上、小包是0.2公克，大包賣3,000元，小包賣1,000元，
    大包可賺1,000元、小包可賺300元；電子秤1台是用來秤安
    非他命所使用，分裝杓是為了分裝甲基安非他命至空分裝袋
    ，預備用來做生意用的；因為缺錢，而且還要給伊弟弟生活
    費，家裏的人都不知道伊在販賣毒品，都以為伊在上班；伊
    是要賣的時候就被捉了等語不諱（見偵查卷第6、7頁、第41
    、42頁、第44頁、54頁、本院100年4月12日審理筆錄），並
    有扣案之甲基安非他命11包（含大包裝共5包、小包裝共6包
    ，驗前總淨重為4.73公克、驗餘總淨重4.70公克）、含有微
    量甲基安非他命之殘渣袋3包、空分裝袋3包（大、中、小各
    1 包）、電子秤1台、分裝杓2個等物品附卷可佐，而上開扣
    案物品係經警於98年7月29日持搜索票前往被告潘鎮銘位於
    臺北市○○區○○街1段192巷1號2樓住處門口埋伏時，當場
    在被告身上查扣其以零錢包內裝得甲基安非他命11包及現金
    2萬元，另循線至其住處內查扣得殘渣袋3包、分裝袋共3包
    、電子秤1臺、分裝杓2個及手機1支等物，此節並據警員賴
    憔諳於偵查中到庭證述無誤（見偵查卷第97頁）；其中扣案
    之白色透明結晶體共計11包，經鑑定機關隨機選取3包鑑定
    結果，確含有第二級毒品甲基安非他命之成分，此有臺北政
    府警察局98年8月10日北市鑑毒字第156號鑑驗通知書附卷可
    稽（見偵查卷第57頁），再觀諸上開分裝之毒品11包，其中
    大包裝為5包，小包裝為6包，於扣案之時經警分別秤重之結
    果，大包之毒品分別為毛重0.69公克、淨重0.45公克、
    毛重1.24公克、淨重1公克、毛重0.66公克、淨重0.42公
    克、毛重0.67公克、淨重0.43公克、毛重0.7公克、淨
    重0.46公克；小包之毒品分別為毛重0.31公克、淨重0.21
    公克、毛重0.31公克、淨重0.21公克、毛重0.31公克、
    淨重0.21公克、毛重0.31公克、淨重0.21公克、毛重0.
    31公克、淨重0.21公克、毛重0.31公克、淨重0.21公克，
    此有臺北市政府警察局刑事警察大隊扣押物品目錄表1份可
    佐（見偵查卷第21、22頁），依上開扣案毒品之秤重結果顯
    示，小包之毒品6包含袋重均為0.31公克、淨重均為0.21公
    克，大包之毒品中4包含袋重均為0.31公克之2倍多，另一包
    含袋重為0.31公克之4倍，核與被告所自承其分裝之重量係
    大包0.5公克以上，小包是0.2公克以上之數量等語相符，顯
    見被告分裝上開毒品之目的確為販賣以營利無誤，此外，並
    有供販賣所用分裝秤重之電子秤、分裝杓、大中小袋裝之分
    裝袋等物可資佐證，因之綜合上情，被告之自白應與事實相
    符，洵堪採為論罪科刑之依據。本件事證明確，被告犯行堪
    以認定，應予依法論科。
二、按販賣毒品罪，係行為人明知其為毒品，意圖販賣營利，而
    將毒品購入或賣出，有一於此，不必二者兼備，其犯罪即屬
    完成，並不相同。因此，所謂販賣毒品者，並不以販入之後
    ，復行賣出為必要條件，只要以營利為目的，將毒品購入或
    賣出，有一於此，其犯罪就已經完成（最高法院88年度台上
    字第2398號、90年度台上字第1204號、91年度台上字第1143
    號判決意旨可資參照）。查本件被告係基於營利之目的，而
    販入毒品甲基安非他命伺機販賣，業如前述，核其所為，係
    犯毒品危害防制條例第4條第2項販賣第二級毒品罪。又被告
    販入後持有第二級毒品甲基安非他命之低度行為，為該次販
    入之高度行為所吸收，不另論罪。又被告先後於98年7月29
    日警訊時、98年7月29日第一次檢察官訊問時、原審98年7月
    30日羈押庭訊問時及本院審理時均自白本件販賣毒品犯行，
    爰符合毒品危害防制條例第17條第2項所定「於偵查及審理
    中均自白」之要件，自應予減輕其刑。
三、原判決對被告論罪科刑，固非無見，惟依98年5月20日修正
    公布之毒品危害防制條例第17條第2項規定：「犯第4 條至
    第8條之罪於偵查及審判中均自白者，減輕其刑。」，其立
    法理由為：「為使製造、販賣或運輸毒品案件之刑事訴訟程
    序儘早確定，並鼓勵被告自白認罪，以開啟其自新之路，爰
    對製造、販賣、運輸毒品者，於偵查及審判中均自白時，亦
    採行寬厚之刑事政策，爰增訂第2項規定。」依其立法意旨
    ，乃為鼓勵被告自白，俾使販毒等案件早日確定，以開啟其
    自新之路，而增訂本條文，所著重者，乃「鼓勵被告自白認
    罪，以開啟其自新之路」至明（參見最高法院99年度台上字
    第815號裁判要旨）。是本件被告於警詢、第一次偵查中及
    原審98年7月30日聲請羈押案件訊問時均曾自白犯罪，已如
    前述，其後復於本院審理中再度自白犯罪（見本院審判程序
    被告筆錄），其間被告雖曾於偵查及原審審理中為否認販賣
    毒品營利之辯解，惟此應屬被告在刑事訴訟上防禦權之合法
    行吏，不能憑此即否定其前所為之自白，而排除上開條例第
    17條第2項規定之適用，是以其前開自白，既經本院採為判
    決之基礎，自屬「偵查及審判中均自白」而與「採行寬厚之
    刑事政策」立法意旨相符，則原判決未予適用毒品危害防制
    條例第17條第2項規定減輕其刑，即有未洽；另就沒收之諭
    知部分，有關包裝本件扣案被告所欲販賣第二級毒品甲基安
    非他命之空包裝袋共11只，其作用在於防止毒品裸露、逸出
    及潮濕之功能，且便於被告攜帶販賣所用，核其應屬被告供
    本件販賣毒品所用之物，應依毒品危害防制條例第19條第1
    項之規定沒收，原判決引用刑法第38條第1項第2款之規定諭
    知沒收，亦有不當。是以本件被告據以提起上訴，為有理由
    ，應由本院將原判決撤銷改判。爰審酌被告因缺錢花用，乃
    伺機以販賣毒品以營利，惟販賣行為乃毒品禍害之源，其源
    不斷，則流毒所及，非僅多數人之生命、身體受其侵害，吸
    食者家庭之破裂、為籌措財源購買毒品鋌而走險所造成社會
    治安之敗壞，顯見其危害之鉅，當非個人一己之生命、身體
    法益所可比擬，行為實屬不該，惟念及其尚未將毒品販出，
    幸未造成重大危害，並無因本案獲取利益，及其素行、智識
    程度、與犯後尚知坦承犯行，態度尚可等一切情狀，量處如
    主文所示之刑。至公訴意旨雖以被告潘鎮銘不思正途，竟販
    毒營利，顯懶惰成習，請併諭知刑前強制工作，以資矯治等
    語。惟按保安處分係針對受處分人將來之危險性所為之處置
    ，以達教化、治療之目的，為刑罰之補充制度，保安處分中
    之強制工作，旨在對嚴重職業性犯罪及欠缺正確工作觀念或
    無正常工作因而犯罪者，強制其從事勞動，學習一技之長及
    正確之謀生觀念，使其日後重返社會，能適應社會生活。然
    保安處分之措施亦含社會隔離、拘束身體自由之性質，其限
    制人民之權利，實與刑罰同，自應受比例原則之規範，使保
    安處分之宣告，與行為人所為行為之嚴重性、行為人所表現
    之危險性，及對行為人未來行為之期待性相當（最高法院91
    年度台上字第46 25號判決意旨參照）。經查，被告於本件
    犯行前並無其他財產犯罪前科，此有本院被告前案紀錄表1
    份可參，而其本件犯行雖係基於營利之意圖而販入，惟尚未
    販出即遭警查獲，是僅憑本案被告之犯行，無從遽認被告已
    有犯罪習慣，因欠缺正確工作觀念或無正常工作因而犯罪，
    亦無積極證據足證被告如何有犯罪之習慣，或因遊蕩或懶惰
    成習而犯罪。是依比例原則，及綜合被告所表現之危險性及
    對其未來之期待性等情，本院因認宣告如主文所示之刑，已
    足認為與其本件犯行之處罰相當，而收儆懲之效，尚難認定
    有另宣告強制工作以預防矯治其社會危險性之必要，爰不另
    為強制工作之諭知，併此敘明
四、沒收部分：
(一)、扣案之如毒品甲基安非他命11包（總毛重為6.33公克、總淨
    重為4.73公克，驗餘總淨重為4.70公克），經鑑定機關隨機
    選取3包鑑定結果，確含有第二級毒品甲基安非他命之成分
    ，此有臺北市政府警察局98年8月10日北市鑑毒字第156 號
    鑑驗通知書1份可稽（見偵查卷第57頁），足認扣案11包毒
    品均屬毒品危害防制條例第2條第2項第2款所列之第二級毒
    品，應依毒品危害防制條例第18條第1項前段宣告沒收銷燬
    之（至取樣化驗部分，既已檢驗用罄，爰不予宣告沒收銷燬
    之)。另扣案之大包分裝袋3只（內含甲基安非他命殘渣），
    訊據被告於警詢時供稱：扣案之安非他命殘渣袋是我向上游
    購買安非他命回來的袋子等語（見偵查卷第6頁），嗣於偵
    查中亦供稱：安非他命殘渣袋是分裝剩下的等語（見偵查卷
    第41頁），足見被告向綽號「大頭」者購入3大包之甲基安
    非他命後，再自行分裝成扣案之11包毒品，而扣案之3包殘
    渣袋經被告取出其中毒品加以重新分裝，剩餘之甲基安非他
    命因量微已無從與包裝袋分析剝離，自應將扣案之殘渣袋與
    其內之微量甲基安非他命殘渣併予宣告沒收銷燬之。
(二)、又包裝上開毒品之空包裝袋共11只，有防止毒品裸露、逸出
    及潮濕之功能，便於被告攜帶販賣所用，既得與毒品分別鑑
    秤其重量，與毒品即無難以析離而無法個別宣告沒收之情事
    、另扣案之零錢包1個係被告置放甲基安非他命之工具、電
    子秤1臺、分裝杓2支均為被告分裝甲基安非他命之工具，被
    告所有之NOKIA牌行動電話手機（含門號0000000000號SIM卡
    1枚）係作為對外聯絡供販毒之用之工具，均據被告供承在
    卷無誤，是以上開物品均為被告供販毒所用之物，應依毒品
    危害防制條例第19條第1項前段之規定，為沒收之諭知。另
    扣案之空分裝袋3包（大、中、小各1包）則為被告所有之物
    ，欲用以分裝甲基安非他命供販售之用，亦據其於警詢時供
    述在卷，惟因尚未使用，係屬供犯罪預備之物，爰依刑法第
    38 條第1項第2款、第3項規定，予以宣告沒收。
(三)、至其餘之扣案物品，即現金2萬元、置放該現金之錢包1個、
    記事簿1本及安非他命吸食器1組等物，訊據被告於警詢時供
    稱扣案之現金並非販毒所得，係向友人所借和打麻將所贏的
    錢等語（見偵查卷第6頁），況本件經調查審理結果，係認
    被告基於販賣意圖購入本件毒品後未及售出即遭查獲，則其
    自無所謂販毒所得之可言，該錢包係用以置放扣案現金，亦
    非屬供犯罪所用之工具；另扣案之記事簿1本亦經原審當庭
    檢視其內並未記載有關販毒之交易金錢之事宜（見原審99年
    10月13日審判筆錄），另安非他命吸食器則為被告吸食甲基
    安非他命所用之工具，亦據被告於檢察官偵查中所供承在卷
    ，是以就扣案之現金2萬元、置放該現金之錢包1個、記事簿
    1本及安非他命吸食器，核均與本件被告販賣毒品犯行無涉
    ，自無從予以宣告沒收，附此敘明。
據上論斷，應依刑事訴訟法第369條第1項前段、第364條、第299
條第1項前段，毒品危害防制條例第4條第2項、第17條第2項、第
18條第1項前段、第19條第1項前段，刑法第11條、第38條第1項
第2款、第3項，判決如主文。
本案經檢察官王金聰到庭執行職務。
中    華    民    國   100    年    4     月    29  日
                  刑事第二十三庭審判長法  官  童有德
                                      法  官  陳祐治
                                      法  官  徐蘭萍
以上正本證明與原本無異。
如不服本判決，應於收受送達後10日內向本院提出上訴書狀，其
未敘述上訴之理由者並得於提起上訴後10日內向本院補提理由書
（均須按他造當事人之人數附繕本）「切勿逕送上級法院」。
                                      書記官  林月蓉
中    華    民    國   100    年    4     月    29  日